臺灣高等法院高雄分院刑事判決　　96年度上重更(一)字第18號
上　訴　人
即　被　告　甲○○
　　　　　　　　　　現羈押在臺灣高雄看守所
指定辯護人　本院公設辯護人　 于欣潔
上列上訴人因殺人案件，不服臺灣高雄地方法院95年度重訴字第
83號中華民國95年12月27日第一審判決（起訴案號：臺灣高雄地
方法院檢察署95年度偵字第11129 號），提起上訴，判決後，經
最高法院發回更審，本院判決如下：
     主  文
原判決撤銷。
甲○○殺人，處無期徒刑，褫奪公權終身，減為有期徒刑貳拾年
，褫奪公權拾年。
     事  實
一、甲○○自民國95年4 月1 日起，以每月新臺幣（下同）4 千
    元之代價，向黃春鳳承租由黃春鳳向他人承租之高雄縣鳳山
    市鎮○街4 之1 號5 樓內之503 室，因黃春鳳曾主動關懷甲
    ○○之居住情形，甲○○因而對黃春鳳心生愛慕。嗣於同年
    月16日晚上10時6 分許，甲○○酒後思及曾目睹黃春鳳與同
    址另一不詳姓名之男性房客疑似交往，心生怨妒而亟思報復
    ，即預謀殺害黃春鳳，乃先以0000000000號行動電話撥打黃
    春鳳持用之0000000000號電話，向黃春鳳佯稱租屋處冷氣漏
    水，黃春鳳應允前去查看後，甲○○即從上址廚房內，取出
    房東所有之水果刀2 把（刀刃寬分別為3.2 公分及2.0 公分
    ），將該把刀刃寬2.0 公分之水果刀置在其房內木板隔間之
    桌上，並用其所有之黑色背包蓋住，另將刀刃寬3.2 公分之
    水果刀藏置在該隔間之木櫃上，用枕頭掩蓋，準備殺害黃春
    鳳。待黃春鳳於同日晚間11時25分許依約前往上址後，甲○
    ○即將之誘騙至承租房間內之隔間處，趁黃春鳳查看漏水處
    之際，於心智正常且清楚之情況下，自其房間上開桌上取出
    預藏刀刃寬2.0 公分之水果刀，自黃春鳳背後，以右手握刀
    由上往下朝黃春鳳左背部刺入，惟因用力過猛致水果刀刀柄
    斷裂，黃春鳳突遭攻擊為求保命，將其皮包內之物品全數倒
    出，表示願意給予甲○○金錢，詎甲○○並未因此罷手，反
    而自黃春鳳背後以左手臂勒住其頸部，再以右手壓住左手施
    加重力之方式猛力壓迫，此時黃春鳳以口咬住甲○○之右手
    虎口，後甲○○聽聞同址另名房客吳振銘開門之聲響，唯恐
    黃春鳳呼救，旋放開雙手，衝至預藏刀刃寬3.2 公分水果刀
    之木櫃上取出水果刀，用右手正向握刀由上往下朝黃春鳳右
    胸部刺入，再用左手從正面掐住黃春鳳頸部，直到黃春鳳停
    止掙扎始行放手，造成黃春鳳受有2 處單面刃銳器刺創傷，
    分別為：(1)頭頂下38公分，中線向右4 公分，寬2 公分（外
    口3 公分），下緣有挫傷，深度約6 公分；右往左，上往下
    及前往後；傷及右上肺葉（2 公分）；(2)頭頂下31公分，背
    部中線向左2 公分，寬3 公分，刀尖向上，有拖刀1 公分于
    下方，深度約4.0 公分；左往右，後往前及上往下；傷及骨
    頭及皮下，經左側後第6 肋骨至左下肺尖（2 公分），及受
    有右下顎4 公分，左側舌骨角斷裂之頸部勒痕挫傷，致黃春
    鳳於同日晚上11時25分許至翌日凌晨0 時59分許間之某時，
    因單面刃銳器刺創造成兩側血氣胸下，而壓迫頸部窒息，當
    場不治死亡。嗣甲○○於翌日凌晨零時59分15秒及同日1 時
    11分許，自行以其所持用之上開行動電話，撥打110 報案，
    表示在高雄縣鳳山市○○街125 巷23號5 樓殺人，但未表明
    姓名，惟因甲○○誤報地址，致警員未能抵達，甲○○遂再
    於同日1 時17分14秒許，於其所犯殺人罪未被有偵查權之公
    務員或機關發覺前，自動以手機撥打110 向高雄縣政府警察
    局鳳山分局勤務中心值班人員陳正國報案稱其本人殺死房東
    黃春鳳，現場在高雄縣鳳山市鎮○街4 號之15樓501 室或高
    雄縣鳳山市○○街125 巷23號5 樓，陳正國即通知線上執行
    巡邏之警員黃德洲前往，甲○○則換下身上沾有血跡之衣褲
    ，留在現場。嗣於同日凌晨2 時許，警員黃德洲到場時黃春
    鳳已無生命跡象，並扣得上開水果刀2 把（其中1 把刀刃與
    刀把已斷裂分開）。
二、案經黃春鳳之女李虹慧訴由高雄縣政府警察局鳳山分局報告
    臺灣高雄地方法院檢察署檢察官偵查起訴。
    理  由
壹、程序方面：
    按被告以外之人於審判外之陳述，雖不符刑事訴訟法第159
    條之1 至第159 條之4 之規定，而經當事人於審判程序同意
    作為證據，法院審酌該言詞陳述或書面陳述作成時之情況，
    認為適當者，亦得為證據。當事人、代理人或辯護人於法院
    調查時知有第159 條第1 項不得為證據之情形，而未於言詞
    辯論終結前聲明異議者，視為有前項之同意，同法第159 條
    之5 第1 、2 項定有明文。立法意旨在於傳聞證據未經當事
    人之反對詰問予以核實，原則上先予排除，惟若當事人已放
    棄反對詰問權，於審判程序中表明同意該等傳聞證據可作為
    證據，基於尊重當事人對傳聞證據之處分權，及證據資料愈
    豐富，愈有助於真實發見之理念，且強化言詞辯論主義，使
    訴訟程序得以順暢進行，上開傳聞證據亦均具有證據能力。
    查本案據以認定犯罪事實存否之被告以外之人之言詞或書面
    陳述，被告、辯護人及檢察官於原審、本院前審及本院審理
    時，均同意作為證據，且於本院言詞辯論終結前，均未聲明
    異議，而本院審酌該言詞陳述及書面陳述作成之情況，未見
    有何不適當之情形，故依前開規定，均得為證據。
貳、實體方面：
一、上訴人即被告甲○○（以下稱被告）就其於上揭時地，酒後
    持2 把水果刀朝黃春鳳之身體猛刺及徒手勒掐被害人黃春鳳
    頸部，導致其死亡之事實固供承不諱，惟於偵查中、原審及
    本院前審時，均矢口否認有何預謀殺人情事，辯稱：小支水
    果刀是伊自己的，原本就放在房間桌上，是用來刮髒東西，
    大支水果刀是案發當天自廚房拿到房間內，用來切鹽酥雞，
    當時房間冷氣確有漏水，才打電話叫黃春鳳來修理，並順便
    問黃春鳳其與隔壁男性房客之關係，結果遭黃春鳳言語嘲諷
    ，兩人因而發生口角，加上伊當時喝醉酒，所以一時情緒失
    控，始臨時萌生殺意，並非預謀殺人云云。辯護人於本院前
    審時，則為被告辯護稱：被告在案發後即95年4 月17日2 時
    51分許，在案發現場經警員實施呼氣酒測值為0.74mg/L，顯
    見被告案發當時已因飲酒致其行為辨識能力發生障礙云云。
    嗣於本院審理時，被告則對上開犯罪事實，均坦承不諱。經
    查：
  (一)被告如何於上開時、地，因心生怨妒而亟思報復，乃預先打
    電話予被害人佯稱租屋處房間冷氣漏水，誘騙被害人至被告
    承租房間之隔間內，再趁被害人查看漏水處不注意之際，持
    2 把水果刀刺殺被害人，並以手猛力壓迫其頸部，致其當場
    死亡之事實，業據被告於警詢及第一次偵訊時供承不諱（見
    警卷第4-8 頁；相驗卷第39-42 頁），其自第二次偵訊時起
    迄本院審理時止，亦始終坦承持刀殺害被害人之事實，並據
    證人即被告之阿姨張瑜珍於偵查中證述：被告在案發當天晚
    上11時55分許打電話告訴伊他殺人，翌日凌晨1 時許，被告
    又打給伊，說他已經報案，為何警察都沒有來，並要伊轉告
    他母親說對不起她，伊就問他發生何事，他說他真的殺人，
    後來我會同警察進入被告租屋處，發現被告坐在房間地上，
    被告跟伊說人在隔間地上，伊不太敢看，只看到被單下好像
    有蓋一個東西等語在卷（見偵查卷第63-65 頁）；又被害人
    在案發前確有接獲被告之來電，亦據證人即於案發當天晚上
    與被害人共用晚餐之友人林陳爰戎於警詢證述：被害人在案
    發前即94年4 月16日晚上10時許，在伊家有接獲1 通電話，
    對方說他冷氣在滴水，黃春鳳問他滴多少水，對方答滴兩桶
    水，叫黃春鳳過去看一看，後來黃春鳳在當天晚上10時35分
    許離開伊家等語（見偵查卷第101 頁），並有被告在案發前
    即94年4 月16日晚上10時6 分許，以其持用之0000000000號
    行動電話，撥打被害人持用之0000000000號行動電話之雙向
    通聯紀錄資料在卷可稽（見偵查卷第82頁）；另被告於案發
    後，曾多次以其持用之上開行動電話，撥打110 向高雄縣政
    府警察局鳳山分局勤務中心報案乙節，有高雄縣政府警察局
    鳳山分局中心來案各類案件記錄表2 紙、高雄縣政府警察局
    鳳山分局五甲派出所受理各類案件紀錄表1 紙（見偵查卷第
    28 、29 、46頁）、及被告持用上開門號之雙向通聯紀錄資
    料在卷可稽（見偵查卷第28、29、46、47、83頁）。又警方
    據報到現場後再通知救護車到場時，救護人員表示被害人已
    無生命跡象等情，亦據證人即到場處理之警員黃德洲於偵查
    中證述甚詳。又被害人遭被告刺殺，受有如事實欄所示之傷
    害，並因單面刃銳器刺創造成兩側血氣胸下，而壓迫頸部窒
    息死亡，亦經臺灣高雄地方法院檢察署檢察官督同法醫師相
    驗及解剖屬實，製有勘驗筆錄、相驗屍體證明書、驗斷書、
    相驗報告書在卷可稽（見偵查卷第47、50-62 、113 、114
    頁），並經法務部法醫研究所就被害人死因鑑定無訛，亦有
    該所95年5 月15日法醫理字第09 50001959 號函附鑑定書在
    卷可考（見偵查卷第102-112 頁），此外，復有現場照片26
    張（見相驗卷第18-30 頁）、刑案現場勘查照片53張（見相
    驗卷第75-88 頁）及水果刀2 把扣案可資佐證，足徵被告上
    開自白與事實相符，堪以採信。
  (二)被告雖於原審及本院前審時辯稱：小支水果刀是伊自己的，
    原本就放在房間桌上，是用來刮髒東西，大支水果刀是案發
    當天自廚房拿到房間內，用來切鹽酥雞，當時房間冷氣確有
    漏水，才打電話叫黃春鳳來修理，並順便問黃春鳳其與隔壁
    男性房客之關係，結果遭黃春鳳言語嘲諷，兩人因而發生口
    角，加上伊當時喝醉酒，所以一時情緒失控，始臨時萌生殺
    意，並非預謀殺人云云。然被告確係在打電話予被害人時，
    即預謀殺害被害人，並於打完電話後，至廚房取得水果刀2
    支，其中1 把藏在房間內隔間木櫃枕頭下，另1 把藏在房間
    內隔間桌子上，並用黑色包包蓋住等情，業據被告在警詢及
    第一次偵訊時供述甚詳，而其在原審亦自承在警詢之陳述係
    出於自由意志（見原審卷第100 頁），是被告嗣自第二次偵
    訊時起，改稱：有1 把水果刀原本即放在房間內，及因當場
    遭被害人言語激怒，始臨時起意殺人云云，與上開事證不符
    ，已難憑信；況且被告於本院前審審理時亦自承：案發前，
    確有將1 支水果刀放在房間桌上以黑色背包蓋住，並在被害
    人抵達前，自廚房取得另1 支水果刀，並放在房間木櫃上以
    枕頭蓋住等語乙情（見本院前審96年3 月22日準備程序筆錄
    第2 頁），佐以案發後經高雄縣政府警察局鑑識課人員勘查
    現場結果發現：於被告房間內隔間之木櫃上，有水果刀之刀
    套1 只，放置於枕頭下緣旁，另1 把水果刀放置於上開木櫃
    下方之桌子上，此有刑案現場勘查報告表及現場勘查照片可
    證（見相驗卷第68、69、86頁背面），足證被告確在被害人
    抵達之前，分將2 支水果刀擺放在房間桌上及木櫃上，並分
    別以背包及枕頭掩蓋。又觀諸現場擺放水果刀之桌子及木櫃
    之上開照片，顯示桌子上有3 層木櫃，而1 把水果刀係擺放
    在第3 層木櫃上，距離桌面有段距離，顯然取用不便，衡情
    倘被告當天至廚房取得水果刀之用意，在於切割鹽酥雞之用
    ，為何自廚房取得之後，竟高放在木櫃上，而非放在桌子上
    ；又既係為切割鹽酥雞而攜入房間內，顯然欲立即使用，又
    為何以枕頭掩蓋；又擺放在桌子上之水果刀，果係被告租屋
    時自行攜帶並用以刮除髒物，而已無法用於切割食物之用，
    則被告在刮除髒物之後，亦應將之棄置或擺放角落處，為何
    竟仍擺放在經常使用之桌面上，凡此均與常情相違；再者，
    觀之高雄縣政府警察局鑑識課繪製之現場圖（見相驗卷第74
    頁），上開水果刀及刀套所在之桌子及木櫃，與被害人死亡
    後陳屍之位置，均在被告房間之隔間內，又被告自承係在被
    害人在隔間內查看冷氣漏水情形之際，持刀朝被害人身體刺
    入等情，則被告於被害人在隔間內查看冷氣漏水情形之際，
    顯可輕易取得該2 把水果刀；參以被害人身體除上述2 處刺
    創傷外，均無抵擋被告持刀攻擊之防禦性切割傷，此有驗斷
    書在卷可稽（見相驗卷第55頁），而且現場之血跡，均集中
    在被害人陳屍隔間之牆壁上及地板上，此亦有高雄縣政府警
    察局鑑識課刑案現場勘查報告表及現場圖在卷可考（見相驗
    卷第68、74頁），足見被害人係在毫無防備，根本無機會反
    抗及逃離之情況下，即在隔間處遭被告持刀攻擊，並不支倒
    地，則倘被告係臨起殺意，豈可能於短時間內，順利接續取
    得2 刀，並在被害人毫無防備情況下，將之殺害得逞。故被
    告上開辯稱：伊係因一時氣憤，始臨時起意殺人云云，顯係
    事後卸責之詞，委無足取。而被告於本院審理時，對於上開
    預謀傷害被害人一情，已坦承不諱，且與上開事證相符，故
    本件被告係於打電話向被害人表示冷氣會漏水，要求其前來
    查看前即萌生殺人犯意之事實，應可認定。
  (三)又被害人所受單面刃銳器刺創之部位，分別為胸部及上背部
    ，均係人體重要臟器所在之部位，如以尖刀等利刃直接刺擊
    ，將有極大之可能刺中肺臟導致氣胸，使他人發生死亡之結
    果；而人之頸部本為脆弱之處，稍有外力強加於上即可能無
    法呼吸，被告竟仍以右手握刀，猛力朝被害人之右胸、左上
    背部各刺1 刀，2 刀均深及肺臟，各自傷及右上肺葉與左下
    肺尖，導致被害人兩側血氣胸，大量出血，又其中1 把水果
    刀甚而因用力過猛而折斷，且被害人除外觀可見右側下顎部
    分有4 公分之勒痕挫傷外，解剖時另發現被害人左側舌骨角
    有斷裂現象，顯見被告當時用力甚猛，且持續勒掐至被害人
    停止掙扎始罷手，益證被告於持刀刺殺被害人時，具有戕害
    被害人生命之犯意甚明。
  (四)本院前審審理時，辯護人雖為被告辯護稱：被告在案發後即
    95 年4月17日2 時51分許，在案發現場經警員實施呼氣酒測
    值為0.74mg/L，顯見被告案發當時已因飲酒致其行為辨識能
    力發生障礙云云，惟查：被告於警詢起，固即供稱案發當時
    已酒醉，且其於案發後即95年4 月17日凌晨2 時51分許，經
    警測得其呼氣酒精濃度，達每公升0.74毫克，亦有酒精濃度
    檢測單1 紙在卷可稽（見相驗卷第31頁），固堪認被告於案
    發前確有飲酒之事實。惟被告於警詢及第一次偵查中，就其
    係因案發前，目睹被害人與同址另一名男房客疑似交往，心
    生怨妒，而預謀殺害被害人，並先以電話向被害人佯稱租處
    房間冷氣漏水，誘騙其至租屋處隔間內，隨即至廚房取得2
    把水果刀，藏放在房間隔間處之桌子及木櫃上，嗣被害人依
    約前來並查看隔間處漏水情形之際，持刀殺害等情供述詳盡
    ；其於警詢及歷次偵審中，亦明確供述其如何在隔間處，趁
    被害人在隔間處查看漏水情形之際，先後以右手持2 把水果
    刀，先刺殺被害人之背部再刺殺前胸，及以手壓迫頸部方式
    ，殺害被害人，並因被害人反抗而遭其咬傷虎口，及其中1
    把水果刀刀柄因太過用力而斷掉等情，及於殺害被害人後，
    先打電話予阿姨告知殺人，再多次以持用之行動電話報警之
    情，顯見被告對於犯案之動機、經過及案發後之情形，均記
    憶清晰，於案發後亦知從容地打電話告知親人及報警，是被
    告雖於案發前飲酒，但其既能打電話予被害人誘騙其到租屋
    處，又知預藏水果刀以利行兇，事發後又能打電話告知阿姨
    並報警，其行為過程前後連貫，而且有其意圖，顯見其於案
    發當時意識清楚，並未影響其對於事務之理解力、判斷力，
    亦不影響其對於自己行為之控制力，是辯護人上開辯稱：被
    告案發當時已因飲酒致其行為辨識能力發生障礙云云，顯無
    足採。
  (五)綜上所述，本件事證明確，被告之犯行洵堪認定。
二、核被告所為，係犯刑法第271 條第1 項之殺人罪。被告於犯
    罪未經有偵查權限之公務員發覺前，自動以手機撥打110 向
    高雄縣政府警察局鳳山分局勤務中心值班人員陳正國報案稱
    其本人殺死房東黃春鳳，現場在高雄縣鳳山市鎮○街4 號之
    15樓501 室或高雄縣鳳山市○○街125 巷23號5 樓，陳正國
    即通知線上執行巡邏之警員黃德洲前往，並發現被告在案發
    現場等情，業據證人黃德洲、陳正國於偵查中證述明確，並
    有高雄縣政府警察局鳳山分局中心來案各類案件記錄表1 紙
    ，如上所述，足認被告符合自首要件，應依修正前刑法第62
    條之規定，減輕其刑（按被告行為後刑法第62條業於94年2
    月2 日修正公佈，並自95年7 月1 日起施行；修正後刑法第
    62條規定「對於未發覺之罪自首而受裁判者，得減輕其刑。
    」，與修正前刑法第62規定「對未發覺之罪自首而受裁判者
    ，減輕其刑。」不同。比較新舊法結果，以舊法自首應減輕
    其刑較有利於行為人，依刑法第2 條第1 項前段規定，自應
    適用行為時之法律即修正前刑法第62條規定，減輕其刑）。
    又被告行為後刑法已於94年2 月2 日修正公布，同年7 月1
    日施行，其中刑法第64條及第65條均有修正。而本件之法定
    刑為「死刑或無期徒刑」部分，依修正前刑法第64條第2 項
    、第65條第2 項規定，死刑得減為無期徒刑或15年以上有期
    徒刑；無期徒刑得減為7 年以上有期徒刑，依修正後規定死
    刑僅得減為無期徒刑；無期徒刑僅得減為20年以下15年以上
    有期徒刑，自應適用有利於被告之修正前刑法第64條第2 項
    、第65條第2 項規定減輕其刑。
三、原審認被告罪證明確，而予論科，固非無見；惟查：(1)被告
    所犯上開殺人罪，應在法定刑經依上開自首規定減輕後之刑
    度內而為量刑，且其減輕後之最重法定本刑僅餘死刑減輕後
    之無期徒刑部分，倘被告另具量刑審酌之有利事由，而應量
    處低於最重本刑之刑期，即無從量處該最高之法定刑度。原
    審判決理由卻謂：「……被告犯罪手段殘酷，被告雖始終坦
    承殺害被害人，惟於審判中竟否認有預謀殺人情事，翻異前
    詞飾詞圖卸，難謂確有悔意。被告泯滅人性，犯罪手段實令
    人髮指，原無可寬逭，惟念事後對於殺人乙節尚知坦認等一
    切情狀，量處無期徒刑，並依法宣告褫奪公權終身」等語，
    其意指依被告之犯罪情狀本應量處最重刑度，念及其具事後
    坦認殺人之犯罪後態度等有利情狀，乃予酌量減為無期徒刑
    ，揆諸上開說明，顯有未洽；(2)另96年6 月15日訂定之中華
    民國九十六年罪犯減刑條例，業於96年7 月4 日經總統公布
    ，於同年月16日施行，被告上開犯罪，係在96年4 月24 日
    以前，所犯雖屬該條例第3 條第1 項所定不予減刑之罪，惟
    符合同條例第6 條規定，而應依該條例規定減刑，原審未及
    依該條例規定減刑，亦有未洽。被告上訴認原審量刑過重而
    指摘原判決不當，雖無理由，但原判決既有上開未洽之處，
    自應由本院予以撤銷改判。
四、爰審酌被告因懷疑被害人與他人交往心生妒意，欲思報復，
    而起殺念，以剝奪他人生命之方式，滿足其個人報復之慾望
    ，造成被害人家屬心靈之創傷永難平復，動機並無可憫之處
    ，危害情節亦重，且除持銳器刺殺被害人外，復以勒掐方式
    壓迫被害人頸部，直至其停止掙扎始行放手，被害人在遭受
    極大痛苦折磨之情形下死亡，足見被告犯罪手段殘酷；又被
    告雖始終坦承殺害被害人，惟於原審及本院前審審理時仍否
    認有預謀殺人情事，翻異前詞飾詞圖卸，雖於本院審理時已
    坦承預謀殺人犯行，惟難謂確有悔意。被害人無端遭被告以
    兇殘手段殺害，被告泯滅人性，犯罪手段實令人髮指，應無
    可寬逭等一切情狀，量處無期徒刑，並依法宣告褫奪公權終
    身。另96年6 月15日訂定之中華民國九十六年罪犯減刑條例
    ，業於96年7 月4 日經總統公布，於同年月16日施行，被告
    上開犯罪，係在96年4 月24日以前，所犯雖屬該條例第3 條
    第1 項所列不予減刑之罪名，惟因被告係自首犯罪，依同條
    例第6 條規定，仍應依同條例第2 條第1 項第2 款、第7 條
    規定減其無期徒刑為有期徒刑20年，並依同條例第14條規定
    ，其褫奪公權終身之宣告，比照主刑減刑標準之意旨，減為
    褫奪公權10年，以資懲儆。
五、另扣案之水果刀2 把，雖為被告犯罪所用，然非被告所有，
    業經被告於警詢時所供明（見警一卷第6 頁），爰不為沒收
    之諭知，併此敘明。
據上論結，應依刑事訴訟法第369 條第1 項前段、第364 條、第
299 條第1 項前段，刑法第2 條第1 項前段、第271 條第1 項、
第37條第1 項、修正前刑法第62條，中華民國96年罪犯減刑條例
第2 條第1 項第3 款、第7 條、第14條，判決如主文。
本案經檢察官李門騫到庭執行職務。
中　　華　　民　　國　　96　　年　　9 　　月　　26　　日
                  刑事第七庭  審判長法  官     莊飛宗
                                    法  官     孫啟強
                                    法  官     邱明弘
以上正本證明與原本無異。
如不服本判決應於收受本判決後10日內向本院提出上訴書狀，其
未敘述上訴理由者，並得於提起上訴後10日內向本院補提理由書
狀（均須按他造當事人之人數附繕本）「切勿逕送上級法院」。
中　　華　　民　　國　　96　　年　　9 　　月　　26　　日
                                    書記官     黃玉珠
附錄本判決論罪科刑法條：
中華民國刑法第271 條
殺人者，處死刑、無期徒刑或10年以上有期徒刑。
前項之未遂犯罰之。
預備犯第1 項之罪者，處2 年以下有期徒刑。
